臺灣桃園地方法院刑事判決　　　　　　　　　　　　　九十年度易字第一七八二號
　　公　訴　人　臺灣桃園地方法院檢察署檢察官
　　被　　　告　乙○○
　　被　　　告　丙○○
右列被告因竊盜等案件，經檢察官提起公訴（八十九年度偵字第一二六一九號），本
院判決如左：
    主  文
乙○○無罪。
丙○○收受贓物，處拘役貳拾日，如易科罰金以參佰元折算壹日。
    事  實
一、乙○○於民國八十八年七月間某日晚上十時許，在桃園縣中壢市○○路觀光夜市
    拾獲甲○○所失竊內置呂慧娟之身分證、機車駕照、行車執照各一枚之皮包一只
    （於八十八年七月十一日十一時四十五分許，遭不詳之人擊破其所有停放於桃園
    縣中壢市○○路觀光夜市旁之車號Ｖ二─四九三八號自用小客車車窗玻璃後，自
    車內竊得上開皮包，失竊時內有世華銀行、郵局、萬通銀行提款卡各一枚、健保
    卡一張、新台幣三千元、隨身聽一台、呂慧娟之身分證、機車駕照、行車執照各
    一枚）後，將之據為己有（乙○○侵占離本人所持有之物罪未經起訴），丙○○
    明知該皮包內呂慧娟之身分證、機車駕照、行車執照等證件係乙○○侵占自他人
    之遺失物，為來路不明之贓物，竟基於收受贓物之犯意，於同日某時在桃園縣中
    壢市○○街八十七號地下室，自乙○○處收受呂慧娟之上開證件後置放於自己之
    皮夾內，嗣丙○○於同年月十九日十七時三十分許，在桃園縣中壢市○○街八十
    七號二樓，為警查獲持有上開證件而得悉上情。
二、案經桃園縣警察局中壢分局報告台灣桃園地方法院檢察署檢察官偵查起訴。
    理  由
一、訊據被告丙○○固不否認持有上開證件一節，惟矢口否認有何收受贓物犯行，辯
    稱乙○○告訴伊證件是他撿到的，他要丟掉，伊認為不太好，伊就收起來，想有
    機會時還給被害人云云，經查被害人甲○○於八十八年七月十一日十一時四十五
    分許，在桃園縣中壢市○○路觀光夜市，遭不詳之人擊破其所有車號Ｖ二─四九
    三八號自用小客車車窗玻璃後，自內竊走置放於車內之皮包一只，內有其女呂慧
    娟之身分證、機車駕照、行車執照各一枚等情，業據被害人甲○○於警訊中指述
    綦詳，而上開失竊證件係在被告丙○○之皮夾內查獲一節，亦據被告丙○○供明
    在卷，復有贓物領據一紙在卷可憑。而據被告丙○○於警訊時供稱：約十幾天前
    晚上十時許，伊和乙○○一同到中壢市觀光夜市，伊正在打電話，隱約看見乙○○好像作偷竊行為，之後乙○○向伊佯稱撿到一個皮包，伊等二人就到中壢市○○街八十七號地下室翻找皮包內之物品，乙○○將呂慧娟之身分證、駕照、行照
    丟棄在地上，伊就把它撿起來，帶在身上，伊事後知道是贓物等語，是被告丙○○既知悉上開證件係乙○○侵占自他人之遺失物，主觀上即具有贓物之認識，至
    其雖辯稱收取上開證件是想日後交還失主云云，然查上述失竊之證件係屬關係失
    主權益之重要證照，遺失者自是焦慮萬分，此乃眾知之理，被告丙○○係智慮健
    全之成年人，自難諉為不知，是其如有意歸還失主，理應儘速交由警察機關或依
    循證件上所載失主資料直接付郵寄還，均可輕易達其返還之目的，乃捨此不為，
    反將上開證件藏置於自己之皮夾內，其情顯悖於一般常理，謂無據為己有之意，
    殊難置信，且其因另涉毒品案為警查獲時，自可主動將上開證件取出交警處理，
    其未此之為，終由警在其皮夾內查獲，其收受贓物之意圖，至為彰顯，所辯係為
    歸還失主云云，要屬事後圖卸之詞，委無足取，本件事證明確，被告犯行堪以認
    定。
二、核被告丙○○所為係犯刑法第三百四十九條第一項之收受贓物罪，爰審酌被告之
    素行、犯罪之動機、目的、所生危害之程度、智識程度及其犯後態度等一切情狀
    ，量處如主文所示之刑；又被告行為後，刑法第四十一條易科罰金之規定，已於
    九十年一月四日修正，並經總統於同年月十日公布，業於同年月十二日生效，修
    正後得易科罰金之規定，由最重本刑三年以下有期徒刑之罪，修正為五年以下有
    期徒刑之罪，兩者相較，並無不同，爰依刑法第二條第一項前段規定，適用裁判
    時即修正後之刑法第四十一條第一項前段之規定，諭知易科罰金之折算標準，以
    資懲儆。
三、公訴意旨另以：被告乙○○意圖為自己不法之所有，於民國八十八年七月十一日
    十一時四十五分許，在桃園縣中壢市○○路觀光夜市，擊破甲○○所有之車牌號
    碼Ｖ２─４９３８號自用小客車車窗後，竊取甲○○所有之皮包一只（內有世華
    商業銀行、郵局、萬通商業銀行提款卡各一張、健保卡一張、新台幣三百元、隨
    身聽一台、呂慧娟所有之身分證、機車駕照、行車執照各一張），得手後，均據
    為己有。因認被告乙○○涉犯刑法第三百二十條第一項之竊盜罪嫌。
四、按犯罪事實應依證據認定之，無證據不得推定其犯罪事實。又不能證明被告犯罪
    者，應諭知無罪之判決，刑事訴訟法第一百五十四條、第三百零一條第一項分別
    定有明文。所謂證據，須適於為被告犯罪事實之證明者，始得採為斷罪資料，如
    未能發現相當證據，或證據不足以證明，自不能以推測或擬制之方法，以為裁判
    基礎，故被告否認犯罪事實所持之辯解，縱屬不能成立，仍非有積極證據足以證
    明其犯罪行為，不能遽為有罪之認定。（最高法院五十三年台上字第二七五○號
    、四十年台上字第八十六號、三十年上字第一八三號判例參照）；而共同被告不
    利於己之陳述，固得採為其他共同被告犯罪之證據，惟此項不利之陳述，須無瑕
    疵可指，而就其他方面調查，又與事實相符，始得採為其他共同被告犯罪事實之
    認定，此經最高法院四十六年台上字第四一九號著有判例可參。公訴意旨認被告
    乙○○涉有上開犯嫌，無非以被害人甲○○之指訴、卷附贓物領據及被告先後供
    述不一及被告丙○○供稱隱約看見乙○○好像作偷竊行為等節資為論據。惟訊之
    被告乙○○則堅決否認涉有上揭竊盜犯行，辯稱；伊開車載丙○○去觀光夜市找
    人，之後丙○○去打電話，伊等了一下，就去小便，無意中看到地上有一個皮包
    ，裡面只有證件沒有現金，伊打算撿起來寄還失主，之後丙○○說要幫伊寄，伊
    就交給丙○○等語。經查，據告訴人甲○○於警訊時指稱：伊於八十八年七月十
    一日十一時四十五分，在中壢市○○路觀光夜市，伊所有之自小客車車窗玻璃遭
    竊嫌擊破，被竊走皮包一只，內有世華商業銀行、郵局、萬通商業銀行提款卡各
    一張、健保卡一張、新台幣三百元、隨身聽一台、呂慧娟之身分證、機車駕照、
    行車執照各一枚等語，被告丙○○則於警訊時供稱：大約在十幾天前晚上十時許
    ，伊和乙○○一同到中壢觀光夜市，當時伊正在打電話，隱約看見乙○○好像作
    偷竊之行為，之後乙○○向伊佯稱撿到一個皮包，伊二人就到中壢市○○街八十
    七號地下室翻找皮包內之物品等語，經本院進一步詰問有無看見乙○○如何行竊
    ，供稱：伊打電話時，乙○○在對面一部車子旁邊晃來晃去、東張西望，伊沒看
見乙○○打破車窗玻璃，但知道乙○○有偷竊習慣，伊上車看到皮包，乙○○就
    說是他剛才撿到的，伊也是半信半疑，之後在衡陽街一位朋友家，他把東西倒出
    來，伊看到有鑰匙、證件、提款卡，但沒有隨身聽、現金等情參互以觀，被害人
    所指失竊之時間係在早上十一時許，與被告丙○○所稱看見乙○○疑似行竊行為
    之時間則係晚上十時許，二者間即有明顯出入，且被告丙○○亦稱並未看到有現
    金、隨身聽等物品，亦與被害人所指失竊物品不符，且其短少者為較貴重之隨身
    聽及得即時消費之現金，則該只皮包係他人竊取後取走內置之隨身聽及現金，將
    無變賣價值之證件連同皮包一併丟棄，非無可能；再被告丙○○並未實際目睹被
    告乙○○有何行竊之行為，僅看見乙○○在車輛附近徘徊、張望之舉措怪異，復
    聽聞被告乙○○拾獲皮包，故懷疑被告乙○○行竊，是其所述各情，要屬其個人
    之臆測之詞，自不得執為被告論罪科刑之依據；至告訴人之指訴及贓物領據，僅
    能證明告訴人確有遭竊情事，而持有他人失竊物品之原因多端，非僅竊盜所得一
    途，本諸罪疑惟輕原則，於證據上或僅能認定其涉有侵占遺失物罪嫌，尚難僅以
    被告乙○○持有他人失竊之物品一節，遽指其有何竊盜犯行，是本件並無積極證
    據足資證明被告乙○○確有公訴人所指前揭犯行，雖被告乙○○就拾獲皮包地點
    及如何交予另名被告丙○○收受等部分細節之供述未盡一致，然參酌前揭判例意
    旨，自不能僅以被告否認犯罪所持之辯解不成立，遽為其有罪之認定，從而本件
    犯罪尚屬不能證明，應諭知被告乙○○無罪之判決。至被告乙○○是否另涉侵占
    遺失物罪嫌部分，因未經起訴，自非本院所得審究，宜由檢察官另行卓辦，併此
    敘明。
據上論斷，應依刑事訴訟法第二百九十九條第一項、第三百零一條第一項、刑法第二
條第一項前段、第三百四十九條第一項、第四十一條第一項前段，罰金罰鍰提高標準
條例第一條前段、第二條，判決如主文。
本案經檢察官何嘉仁到庭執行職務。
中      華      民      國      九十一      年     一     月     三     日
                                臺灣桃園地方法院刑事第五庭
                                    審判長法  官  江振義
                                          法  官  林孟宜
                                          法  官  鍾淑慧
右正本證明與原本無異。
如不服本判決，應於判決送達後十日內向本院提出上訴狀( 應附繕本 )，上訴於
臺灣高等法院。
                                          書記官  吳一凡
中      華      民      國      九十一      年     一     月    十一    日
附論罪科刑依據之法條：
中華民國刑法第三百四十九條
收受贓物者，處三年以下有期徒刑、拘役或五百元以下罰金。
搬運、寄藏、故買贓物或為擔保者，處五年以下有期徒刑、拘役或科或併
科一千元以下罰金。
因贓物變得之財物，以贓物論。
